臺灣桃園地方法院民事判決　　　　　　　 95年度訴字第558號
原　　　告　甲○○
訴訟代理人　林清漢律師
被　　　告　壬○○
被　　　告　辰○○○
被　　　告　未○○
被　　　告　丑○○
被　　　告　午○○
　　　　　　　　　　　　號
被　　　告　丙○○
被　　　告　巳○○○
被　　　告　癸○○
　　　　　　　　　　　　18號.
被　　　告　庚○○
　　　　　　　　　　　　巷14.
被　　　告　申○○
被　　　告　寅○○
被　　　告　卯○○
被　　　告　丁○○
被　　　告　天○○○
被　　　告　戌○○○
前列十五人共同
訴訟代理人　張宜暉律師
被　　　告　戊○○
　　　　　　乙○○
　　　　　　　　　　　　8號
上列當事人間請求確認買賣關係存在事件，於民國96年5月29 日
言詞辯論終結，本院判決如下：
    主  文
確認原告與被告天○○○就如附表一所示之不動產權利範圍公同
共有一分之一有買賣關係存在。
確認原告與被告戌○○○就如附表一所示之不動產權利範圍公同
共有一分之一有買賣關係存在。
原告其餘之訴駁回。
訴訟費用由被告天○○○負擔百分之二十，被告戌○○○負擔百
分之二十，餘由原告負擔。
    事實及理由
壹、程序方面：
    按民事訴訟法第二百四十七條第一項所謂即受確認判決之法
    律上利益，係指因法律關係之存否不明確，致原告在私法上
    之地位有受侵害之危險，而此項危險得以對於被告之確認判
    決除去者而言，故確認法律關係成立或不成立之訴，茍具備
    前開要件，即得謂有即受確認判決之法律上利益（最高法院
    四十二年台上字第一○三一號判例參照）。本件被告否認原
    告就系爭土地之買賣關係存在，原告即有即受確認判決之法
    律上利益，自得提起本件確認訴訟，合先說明。
貳、實體方面：
  一、本件原告起訴主張：
    (一)緣坐落桃園縣龍潭鄉○○○段四方林小段136 、258-1 地
      號及同鄉○○段789 地號土地（下合稱系爭土地），為被
      告壬○○、辰○○○、午○○、未○○、丑○○、申○○
      、戊○○、寅○○、卯○○、丁○○、天○○○、戌○○○與第三人辛○○、己○○、林張金妹、子○○、林溎華
      、林於燻、林章弼（已歿）等人所公同共有，並因系爭3
      筆土地係因放領而取得所有權，依法於5 年內不得移轉及
      變更使用。而被繼承人林章弼於民國93年1 月24日死亡後
      ，由其法定繼承人即被告丙○○、巳○○○、乙○○、癸○○、庚○○繼承，而成為系爭3 筆土地公同共有人。又
      各公同共有人間對系爭3 筆土地早已協議分管占有使用，
      並無不得出售之約定，嗣其中第三人辛○○、己○○口頭
      同意出售其應有部分，並願將所賣價款由其他公同共有人
      分配後，因各公同共有人間之先人均為林維移，彼此間均
      為各房之子嗣而有親戚關係，為考量買方給付價款之方便
      性，始推舉由各房之代表人與其簽訂買賣契約，其中已由
      第三人即證人子○○代理其該房之共同出賣人即第三人林
      張金妹、子○○、林溎華、林於燻於94年11月23日與其簽
      定不動產買賣契約書（下稱第1 份買賣契約），買賣價金
      為新台幣（下同）280 萬元；由被告壬○○代理其該房之
      共同出賣人即被告辰○○○、午○○、未○○、丑○○於
      同年2 月5 日與其簽定不動產買賣契約書（下稱系爭第2
      份買賣契約），買賣價金為80萬元；由被告丙○○、申○○各代理其各該房之共同出賣人即被告巳○○○、乙○○
      、癸○○、庚○○、戊○○、寅○○、卯○○、丁○○共
      同於同年2 月5 日與其簽定不動產買賣契約書（下稱系爭
      第3 份買賣契約），買賣價金為80萬元；及由被告天○○○、戌○○○各於94年2 月5 日、同年2 月6 日與其簽定
      不動產買賣契約書（下分稱系爭第4 份、第5 份買賣契約
      ），買賣價金均為80萬元。詎於簽約後，原告曾委託律師
      發函被告，通知其領取第1 期價款，惟被告卻各別否認與
      原告間有系爭第2 份至第5 份買賣契約關係存在，爰提起
      確認本件買賣關係存在訴訟。
    (二)查系爭3 筆土地原為各公同共有人之先人林維移、林池
      妹向政府承租耕作，本於51年1 月31日政府即已公告土地
      放領，惟其繼承人並未依法承領，嗣於92年間始由被告及
      第三人辛○○、己○○、林張金妹、子○○、林溎華、林
      於燻陸續同意委任證人亥○○及訴外人黃家華辦理承領，
      迨於93年12 月6日始依法辦理承領並登記完畢。
    (三)次查兩造間確實有系爭3 筆土地買賣契約關係存在，茲就
      各份買賣契約簽訂過程分述說明如下：
      1.有關前開第1 份買賣契約部分，出賣人即第三人子○○
        、林張金妹、林溎華、林於燻均不爭執該份買賣契約之
        真正。
      2.按系爭第2份買賣契約部分：
        雖實際與原告簽約者為被告壬○○，簽約地係在被告壬○○家中，且於簽約當時尚有被告辰○○○、午○○、
        未○○及證人酉○○、亥○○在場，惟被告辰○○○、
        午○○、未○○就本件買賣事宜，並無表示不同意出售
        ，依民法第169 條表見代理規定，被告壬○○有權代理
        被告辰○○○、午○○、未○○、丑○○與原告簽訂該
        第2 份買賣契約。次依系爭第2 份買賣契約特別約定事
        項，被告壬○○、辰○○○、午○○、未○○、丑○○
        均曾同意委由代書即證人酉○○辦理塗銷系爭3 筆土地
        登記謄本上，有關其他登記事項「本宗土地於5 年內不
        得移轉及申請變更使用」記載之事宜，嗣亦業由證人酉
        ○○辦理塗銷前開限制登記完畢。再據被告丁○○、丙○○（代理被繼承人林章弼之繼承人即被告巳○○○、
        乙○○、癸○○、庚○○）、戊○○、申○○、卯○○
        、戌○○○、天○○○、辰○○○、午○○、未○○、
        丑○○、壬○○、寅○○與第三人辛○○、己○○、林
        張金妹、子○○、林溎華、林於燻於92年8 月3 日共同
        書立授權書（下稱第1 份授權書）及被告未○○亦於同
        日書立房地產專任委託銷售契約書予證人亥○○，嗣於
        93年12月19日由被告丑○○、未○○、戌○○○、壬○○、午○○、辰○○○、天○○○、申○○、戊○○、
        寅○○、卯○○、丁○○、丙○○與第三人林於燻、林
        溎華、林張金妹、己○○、辛○○先共同書立土地委託
        授權銷售同意書（下稱第2 份授權書）予證人子○○，
        其再於同日書立委託授權書予證人亥○○而觀，前開公
        同共有人皆曾授權委託受任人即證人亥○○，代為出售
        系爭3 筆土地買賣事宜，有權代理買賣讓渡、移轉登記
        及其他有關權利變更管理、收益、處分等必要行為之權
        限。故被告壬○○辯稱須另徵得其他公同共有人授權，
        或被告辰○○○、午○○、未○○、丑○○事後辯稱未
        授權被告壬○○云云，均不足採信。
      3.次按系爭第3份買賣契約部分：
        查系爭第3 份買賣契約實際與原告簽約者為被告丙○○
        、申○○，簽約地係在被告丙○○家中，並於簽約當時
        尚有證人酉○○、亥○○在場，且被告丙○○、巳○○○、乙○○、癸○○、庚○○均為被繼承人林章弼之繼
        承人，彼此間為母子、兄弟姐妹關係，且被告丙○○亦
        不否認，曾取得授權代理繼承人即被告巳○○○、乙○○、癸○○、庚○○同意出售之事實；而被告申○○、
        戊○○、寅○○、卯○○、丁○○間為母子、母女關係
        ，其均就所繼承家產事宜即本件土地買賣，皆無表示不
        同意出售，依民法第169 條表見代理規定，被告丙○○
        、申○○有權代理被告巳○○○、乙○○、癸○○、庚○○、戊○○、寅○○、卯○○、丁○○與原告簽訂該
        第3 份買賣契約。次依系爭第3 份買賣契約特別約定事
        項，被告丙○○、巳○○○、乙○○、癸○○、庚○○
        、申○○、戊○○、寅○○、卯○○、丁○○均曾同意
        委由代書即證人酉○○辦理塗銷系爭3 筆土地登記謄本
        上，有關其他登記事項「本宗土地於5 年內不得移轉及
        申請變更使用」記載之事宜，嗣亦業由證人酉○○辦理
        塗銷前開限制登記完畢。再據前開2 份授權書而觀，其
        上各公同共有人之印文皆由有代理權人代理用印，亦即
        公同共有人皆曾授權委託受任人即證人亥○○，代為出
        售系爭3 筆土地買賣事宜，有權代理買賣讓渡、移轉登
        記及其他有關權利變更管理、收益、處分等必要行為之
        權限。況於被繼承人林章弼死亡時，被告丙○○、巳○○○、乙○○、癸○○、庚○○均同意辦理承領，並於
        93年12月6 日依法辦理承領完畢，嗣再於94年2 月21
        日辦理繼承登完成，則若非被告丙○○有權代理被告巳
        ○○○、乙○○、癸○○、庚○○為意思表示，則被告
        丙○○何能於前開2 份授權書上蓋用其印文。故被告丙○○、申○○辯稱須另徵得其他公同共有人授權，或被
        告巳○○○、乙○○、癸○○、庚○○、戊○○、寅○○、卯○○、丁○○事後辯稱未經授權被告丙○○、申
        ○○云云，均不足採信。
      4.末按系爭第4 份、第5 份買賣契約部分，被告天○○○
        、戌○○○固不爭執有出賣系爭3 筆土地之事實，惟其
        辯稱未經全體公同共有人同意，買賣契約不生效力云云
        。查本件買賣業經全體公同共有人同意出售已如前述。
        縱然本件買賣契約未經全體公同共有人同意，僅生其他
        未經同意之公同共有人得抗辯對其不生效力而已，惟與
        本件確認與被告間買賣關係存在與否係屬二事，是被告
        天○○○、戌○○○所辯，亦不足採信。
    (四)基上，兩造間確實有本件買賣契約關係存在，且經全體公
      同共有人同意出售之事實，爰依民事訴訟法第247 條第1
      項規定，提起本件訴訟，並聲明：1.確認原告與被告壬○○、辰○○○、午○○、未○○、丑○○於94年2 月5 日
      就系爭3 筆土地，在公同共有權利範圍內買賣法律關係存
      在。2.確認原告與被告丙○○、巳○○○、乙○○、癸○○、庚○○於94年2 月5 日就系爭3 筆土地，在公同共有
      權利範圍內買賣法律關係存在。3.確認原告與被告申○○
      、戊○○、寅○○、卯○○、丁○○於94年2 月5 日就系
      爭3 筆土地，在公同共有權利範圍內買賣法律關係存在。
      4.確認原告與被告戌○○○於94 年2月6 日就系爭3 筆土
      地，在公同共有權利範圍內買賣法律關係存在。5.確認原
      告與被告天○○○於94年2 月5 日就系爭3 筆土地，在公
      同共有權利範圍內買賣法律關係存在。
  二、被告壬○○、辰○○○、午○○、未○○、丑○○、丙○○、巳○○○、癸○○、庚○○、申○○、寅○○、卯○○、丁○○、天○○○、戌○○○則以：
    (一)查本件買賣前於92年間，多數公同共有人為討論系爭3 筆
      土地繼承承領事宜，曾召開家族會議，並各公同共有人書
      立繼承承領公地協議書，以利憑辦，惟因證人子○○急於
      現金周轉，遂提出公同共有人一併委託出賣系爭3 筆土地
      之提議，被告基於情誼，遂允諾之，並書立前開第1 份授
      權書，惟當時另訂有明確之委託期限及底價。嗣因第證人
      子○○、亥○○遲未能將繼承承領核辦完成，該第1 份授
      權書自因授權期限屆至而失效。後因證人子○○仍一再向
      各房公同共有人遊說，乃決定繼續辦理繼承承領，遂於93
      年12月間證人子○○始向各房表示繼承承領已辦妥，要領
      權狀，而向各房收取領取權狀費用各1 萬元，各房遂給付
      費用同意委由證人子○○辦理，惟對於土地出賣一事仍無
      共識，期間並無再開家族會議授權證人子○○處理。直至
      94年初，原告與證人酉○○、亥○○及姓名不詳之人，各
      別向被告壬○○、丙○○、申○○、天○○○、戌○○○
      佯稱其餘他房公同共有人皆已同意出售系爭3 筆土地，僅
      剩各該房未同意，請求與各該房公同共有人併予同意出賣
      。被告壬○○、丙○○、申○○、天○○○、戌○○○在
      不疑有他情形下，心想既然其餘各房皆已同意，則一併出
      賣尚可解決日後再協議分割之紛擾，遂各別與原告簽立系
      爭買賣契約，惟被告壬○○、丙○○、申○○於簽立系爭
      第2 份、第3 份買賣契約時，曾當場表示因伊實際上尚未
      取得各該房他公同共有人授權代理同意出售系爭3 筆土地
      ，故需另徵得授權始可，並出賣之土地係為公同共有，應
      經由全體公同共有人同意始得處分，故被告壬○○、丙○○、申○○、天○○○、戌○○○即與原告約定，須待全
      體公同共有人授權代理及同意始得辦理過戶，如其餘公同
      共有人未授權且不同意出售，系爭第2 份至第5 份買賣契
      約即作廢失效之解除條件，證人亥○○為求順利簽約，一
      再陳稱無問題，並各別於系爭第2 份至第5 份買賣契約後
      附付款明細表第一期付款之備註欄均略以載明：「款項扣
      除分擔代書費，於全體共有人資料備齊後支付」，亦因兩
      造間有此解除條件之約定，原告遂要求應待全體共有人資
      料備齊後，始願支付第一期簽約款。嗣因其他公同共有人
      並未授權同意出賣系爭3 筆土地，依民法第99條第2 項規
      定，解除條件成就，系爭第2 份、第3 份買賣契約即為作
      廢失效，被告壬○○、丙○○、申○○、天○○○、戌○○○自無配合辦理移轉所有權義務。詎證人子○○、亥○○為對外表明已取得公同共有土地之共有人授權出賣土地
      ，使土地得以順利辦理所有權移轉登記，並從中牟取利益
      ，竟利用領取權狀，持有各公同共有人印章之際，盜用印
      章，偽造前開第2 份授權書，進而使用於本件訴訟作為書
      證，甚證人亥○○於本件作證時再為虛偽之陳述，被告另
      已對證人子○○、亥○○提出行使偽造文書罪、偽證罪等
      刑事告訴。
    (二)次查前開第1 份授權書委託期間自92年8 月3 日至同年12
      月31日止，顯已逾期失效，亦無由證明系爭系爭第2份、
      第3份買賣契約有合法代理而有效。且斯時被繼承人林章
      弼仍為系爭3筆土地之公同共有人，然被告丙○○卻以所
      有權人自居而簽名並蓋用印文其上。而被告從未書立前開
      第2份授權書，且亦均未曾於93年12月l9日開會討論系爭3
      筆土地出賣事宜，該第2份授權書係遭偽造，其上之印文
      係證人子○○、亥○○於辦理土地承領、繼承及領取權狀
      過程中所盜蓋。且依該第2份授權書第6條約定載明：「價
      格需取得甲方（指被告丑○○等公同共有人）同意此書才
      得生效」，原告既未舉證此生效要件已成就，當無法據以
      引為系爭系爭第2份、第3份買賣契約合法代理之證明，且
      其上未有蓋用被告巳○○○、乙○○、癸○○、庚○○之
      簽章，亦無由因此推論業經全體授權。
    (三)因系爭3 筆土地均為公同共有土地，依民法第828 條第2
      項規定，公同共有物之處分及其他權利之行使，應得公同
      共有人全體之同意，雖本件公同共有人間有分管協議存在
      ，惟僅係各公同共有人對共有土地之共同管理行為，尚難
      因此遽認全體公同共有人已同意處分共有土地，故系爭第
      2 份、第3 份買賣契約須待其他公同共有人承認或同意，
      原告始得據以請求辦理移轉所有權。又系爭第2 份、第3
      份買賣契約之簽訂，係由被告壬○○、丙○○、申○○等
      無權代理人所為之行為，而被告辰○○○、午○○、未○○、丑○○、巳○○○、乙○○、癸○○、庚○○、戊○○、寅○○、卯○○、丁○○既均已拒絕承認，依民法第
      170 條第1 項規定最高法院86年台上字第1498號判決意旨
      ，系爭第2 份、第3 份買賣契約對其不生效力，系爭第2
      份至第5 份買賣契約關係僅存在原告與被告壬○○、丙○○、申○○、天○○○、戌○○○間有效，惟對其他公同
      共有人仍不生效力，反得依土地法第34條之1 第4項 、第
      5 項規定，仍得以同一價格行使優先購買權，嗣被告丑○○亦已各別寄發存證信函予被告壬○○、丙○○、申○○
      、天○○○、戌○○○主張優先承購權，亦即於被告丑○○依法行使優先承購權後，系爭第2 份至第5 份買賣契約
      應存在被告丑○○與被告壬○○、丙○○、申○○、天○○○、戌○○○間，是原告本件請求自屬無據。
    (四)又原告陳稱當時有給付簽約金，係交給證人亥○○，以抵
      付被告所欠之代書費，且其認知代書費就是簽約金，證人
      亥○○所收的錢就是簽約金云云。經查，原告於本件起訴
      狀內載明系爭第2 份至第5 份買賣契約付款方式，第一次
      付款給付期為被告與證人亥○○計算出口除代辦費用及代
      墊費用後，交付餘款，並據系爭第5 份買賣契約後附付款
      明細表第一期付款之備註欄載明：「前案代書費25萬元，
      款項扣除分擔代書費，於全體共有人資料備齊後支付」而
      觀，顯然簽約金係代書費用、代辦費用、餘款三者之總和
      ，絕非等於代書費用，惟原告嗣後更異其詞，無非在與證
      人亥○○之證詞配合，係事後串證之詞。再者，衡諸本件
      土地買賣之簽約金，系爭3 筆土地各公同共有人可細分為
      7 大房，各房各為20萬元，若簽約金等於代書費用，則代
      書費用高達140 萬元，占買賣總價款25 %，與交易習慣不
      符，且原告前曾委託律師所發函件內第4 點亦清楚載明：
      「本件經亥○○計算後，其中代辦承領公地費用25,000元
      、領狀費用1,700 元、潤筆費1,500 元，合計28,200元，
      扣除後當事人（指原告）應交付第一次款項共171800元。
      」，益證原告所稱代書費就是簽約金，自為虛偽之陳述。
      且原告即為本件土地買賣契約之當事人，卻對買賣重要細
      節全然不知，究其所述是否真實即非無疑。是以，原告與
      證人亥○○、酉○○均稱本件買賣被告早已授權要賣，雙
      方都協議好才簽等語，顯然應非事實等語，資為抗辯，並
      聲明：駁回原告之訴。
  三、被告乙○○、戊○○則以：其從未與原告簽訂系爭第3 份
      買賣契約，或授權包括被告丙○○、申○○在內之任何人
      代為簽訂契約，並簽約當時其亦未在現場，因此對於本件
      買賣經過，無從知悉。且原告本件提出前開第2 份授權書
      ，其上雖蓋有被告戊○○之印文，然非其所有，另其上查
      無被告乙○○之印文等語，資為抗辯，並聲明：駁回原告
      之訴。
  四、原告起訴主張：
    （一）緣坐落桃園縣龍潭鄉○○○段四方林小段136 、258-
          1 地號及同鄉○○段789 地號土地，為被告與第三人
          辛○○、己○○、林張金妹、子○○、林溎華、林於
          燻等人所公同共有，並因系爭3 筆土地係因放領而取
          得所有權，依法於5 年內不得移轉及變更使用之事實
          ，業據原告提出系爭土地之土地登記謄本各一份在卷
          可稽，並為被告所不爭執，原告此部分之主張堪信為
          真實。
    （二）被告壬○○於94年2 月6 日與原告就如附表所示之不
          動產訂定不動產買賣契約書（系爭第2 份買賣契約）
          。被告丙○○於94年2 月5 日與原告就如附表所示之
          不動產訂定不動產買賣契約書（系爭第3 份買賣契約
          ）。被告申○○於94年2 月5 日與原告就如附表所示
          之不動產訂定不動產買賣契約書（系爭第4 份買賣契
          約）。被告天○○○於94年2 月6 日與原告就如附表
          所示之不動產訂定不動產買賣契約書（系爭第5 份買
          賣契約）。被告戌○○○於94年2 月6 日與原告就如
          附表所示之不動產訂定不動產買賣契約書（系爭第6
          份買賣契約）之情，業據原告提出上開不動產買賣契
          約書影本各一份在卷可稽，被告就形式上真正並不爭
          執，但被告無法提出反證推翻上開不動產買賣契約書
          內容之真正，是原告此部分之主張亦可認係真實。
  五、本件爭執點在
    （一）被告壬○○於簽立系爭第2 份買賣契約時，是否代理
          被告辰○○○、未○○、丑○○、午○○等人。
    （二）被告丙○○於簽立系爭第3 份買賣契約時，是否代理
          被告巳○○○、乙○○、癸○○、庚○○等人。
    （三）被告申○○於簽立系爭第3份買賣契約時，是否代理
          被告寅○○、卯○○、丁○○、戊○○等人。
    （四）系爭第2、3、4、5份買賣契約是否附有解除條件。
    （五）系爭第2、3、4、5份買賣契約是否因被告即公同共有
          人丑○○行使優先承買權而不存在。
      茲分論如下。
  六、被告壬○○、丙○○、申○○於簽立系爭第2、3、份買賣
      契約時，並未合法代理被告「辰○○○、未○○、丑○○
      、午○○」、「巳○○○、乙○○、癸○○、庚○○」、
      「寅○○、卯○○、丁○○、戊○○」等人：
    （一）觀諸系爭第2、3、4份買賣契約書（原證4、5）上除
          首頁載明「立買賣契約書人賣方壬○○等五人」「立
          買賣契約書人賣方申○○等人、丙○○等人」、末頁
          記載「立契約書人賣方壬○○」、「代理人立契約書
          賣方」外，均無記載「壬○○等五人」壬○○以外之
          其餘四人為何人？「丙○○等五人」、「申○○等五
          人」丙○○以外之四人為何人？申○○以外之四人為
          何人等情，有系爭第2、3份買賣契約在卷可稽。是從
          系爭第2、3份買賣契約形式上觀之，尚無法認定系爭
          第2、3份買賣契約除出賣人即被告壬○○、丙○○、
          申○○外，其餘四人分為被告「辰○○○、未○○、
          丑○○、午○○」、「巳○○○、乙○○、癸○○、
          庚○○」、「寅○○、卯○○、丁○○、戊○○」。
    （二）被告壬○○於簽立系爭第2份買賣契約時，被告林於
          正、申○○於簽立系爭第3份買賣契約並未提出被告
          「辰○○○、未○○、丑○○、午○○」、「林鄧梅
          妹、乙○○、癸○○、庚○○」、「寅○○、卯○○
          、丁○○、戊○○」等人之授權書（或委託書），亦
          據代書即證人酉○○、證人亥○○到庭證述明確（參
          見95年11月14日筆錄Ｐ7、95年9月5日筆錄Ｐ4）。
    （三）被告壬○○陳稱：（被告訴訟代理人：簽立買賣契約
          時，有無跟買方表明你要徵得其他共有人的同意？）
          有，因為我不曉得我其他的兄弟姊妹的意見，所以我
          必須得到其他共有人的同意，就是在契約書的備註欄
          。（被告訴訟代理人：提示證人酉○○之證述，有何
          意見？）我沒有仔細看，因為是協商所以我也沒有仔
          細聽，我想我還要拿給我其他的兄弟姊妹看。等情，
          被告丙○○陳稱：（被告訴訟代理人：簽約當時，有
          無清楚的表明你是否還要徵得其他共有人的同意？）
          我之前就講說要經過他們整個家族共有人的同意。被
          告申○○陳稱：（法官：戊○○、丁○○、寅○○、
          卯○○有無授權你代表他們四人去簽契約？）沒有，
          他們不知道，我只有簽我自己的名字。（均參見95年
          11月14日筆錄）。可知被告壬○○於簽定系爭第2 份
          買賣契約時，被告丙○○、申○○在簽定系爭第3 份
          買賣契約時，尚未得到其他被告「辰○○○、未○○
          、丑○○、午○○」、「巳○○○、乙○○、癸○○
          、庚○○」、「寅○○、卯○○、丁○○、戊○○」
          等人之授權（或委任）。
    （四）原告主張：簽約時被告壬○○及被告辰○○○、林寶
          華、午○○均在場，且係在被告壬○○家中簽約，被
          告等人有親屬關係且係繼承家產，在場之被告均未表
          示不同意出售之意思，應依民法第169條認定為表見
          代理等情。然為被告所否認。且原告上揭主張縱令屬
          實，惟仍有被告丑○○未在場，亦未表示同意出賣之
          意思，自難認被告丑○○有表見代理之情事，故不對
          原告負出賣人之責任。
    （五）原告主張：簽約時被告丙○○在場，且係在被告林於
          正家中簽約，被告巳○○○、乙○○、癸○○、林於
          淦等人有親屬關係且係繼承家產，被告巳○○○四人
          均未表示不同意出售之意思，應依民法第169條認定
          為表見代理等情。然為被告所否認有同意出賣等情。
          且原告上揭主張縱令屬實，惟被告巳○○○四人於簽
          約時並未在場，事後亦表示反對出賣之意思，自難認
          被告巳○○○、乙○○、癸○○、庚○○有表見代理
          之情事，故不對原告負出賣人之責任。
    （六）原告主張：簽約時被告申○○在場，且係在被告陳貴
          枝家中簽約，被告寅○○、卯○○、丁○○、戊○○
          等人有親屬關係且係繼承家產，被告寅○○、卯○○
          、丁○○、戊○○四人均未表示不同意出售之意思，
          應依民法第169條認定為表見代理等情。然為被告所
          否認有同意出賣等情。且原告上揭主張縱令屬實，惟
          被告寅○○、卯○○、丁○○、戊○○四人於簽約時
          並未在場，事後亦表示反對出賣之意思，自難認有表
          見代理之情事，被告寅○○、卯○○、丁○○、林於
          洸四人即不對原告負出賣人之責任。
    （七）原告另主張證人酉○○代書已依兩造定立之系爭買賣
          契約之其他特別約定辦理塗銷「本宗土地於五年內不
          得移轉及申請變更使用」之限制登記，可知被告抗辯
          「尚需徵得授權及未授權」不足採信等情。然查此僅
          係原告依系爭第2、3份買賣契約之約定委請代書廖政
          鵬辦理，原告並未提出被告「辰○○○、未○○、林
          於斌、午○○」、「巳○○○、乙○○、癸○○、林
          於淦」、「寅○○、卯○○、丁○○、戊○○」等人
          有委任代書酉○○代辦之證據，自不能因有辦理塗銷
          限制登記，即認被告辰○○○等人同意出賣系爭土地
          。況系爭土地之公同共有人「辛○○、己○○」二人
          未與原告訂定出賣系爭土地之買賣契約，然上開不得
          移轉之限制亦併同塗銷，顯見塗銷上開限制登記與是
          否已出賣系爭土地並無直接關係。
    （八）原告另主張：被告等有簽立第1份授權書（原證20，
          見卷Ｐ188）予被告未○○被告未○○亦於同日書立
          房地產專任委託銷售契約書予證人亥○○。被告等又
          簽立第2份授權書（如原證19，參卷Ｐ139）予證人林
          於鉉，子○○再於同日書立委託授權書予證人亥○○
          而觀，前開公同共有人皆曾授權委託受任人即證人鍾
          馨慧，代為出售系爭3 筆土地買賣事宜，有權代理買
          賣讓渡、移轉登記及其他有關權利變更管理、收益、
          處分等必要行為之權限。故被告壬○○辯稱須另徵得
          其他公同共有人授權，或被告辰○○○、午○○、林
          寶華、丑○○事後辯稱未授權被告壬○○云云，均不
          足採信等情。
          被告抗辯：第1份授權書之期限至92年12月31日屆滿
          ，下稱第2 份授權書係偽造等情。
          經查：縱令下稱第2份授權書屬實，然該授權書係林
          於鉉再委任亥○○，而非委任系爭第2、3份買賣契約
          之定約人即被告壬○○、丙○○、申○○，自難以第
          2 份授權書認定被告「辰○○○、未○○、丑○○、
          午○○」、「巳○○○、乙○○、癸○○、庚○○」
          、「寅○○、卯○○、丁○○、戊○○」等人均已授
          權壬○○、丙○○、申○○訂定系爭第2、3份買賣契
          約。
      綜上所述，被告壬○○、丙○○、申○○於訂定系爭第2
      、3份買賣契約時，並未得到被告「辰○○○、未○○、
      丑○○、午○○」、「巳○○○、乙○○、癸○○、庚○○」、「寅○○、卯○○、丁○○、戊○○」等人之授權
      。是原告主張系爭系爭第2 、3 份買賣契約效力及於被告
      「辰○○○、未○○、丑○○、午○○」、「巳○○○、
      乙○○、癸○○、庚○○」、「寅○○、卯○○、丁○○
      、戊○○」等人即無理由。
  七、系爭第4、5份買賣契約「未」附有解除條件：
      被告抗辯：系爭買賣契約後附付款明細第一次付款之備註
      載明「款項扣除分擔代書費，於全體共有人資料備齊後支
      付」，因其他公同共有人不同意出賣，解除條件成就等情
      。經查：
    （一）系爭第4 、5 份買賣契約付款明細之備註欄雖載明「
          前案代書費25萬各房依比例分擔，其餘款等全體共有
          人資料備齊後支付」、「扣除分擔代書費餘款於全體
          共有人資料備齊後支付」等語，然此僅係第一期簽約
          款20萬元之給付方法（期日及給付額），尚難解釋為
          本件買賣契約係以「其他共有人同意」為前提。
    （二）觀諸系爭第4 、5 份買賣契約並無約定以「經全體公
          同共有人同意」為契約成立或解除之條件。
      此外被告復無法舉證以實其說，是被告此部分之抗辯不足
      採信。
  八、系爭第4 、5 份買賣契約並不因被告即公同共有人丑○○
      行使優先承買權而不存在：
      按土地法第三十四條之一第四項僅規定共有人出賣共有土
      地或建築改良物之應有部分時，他共有人得以同一價格共
      同或單獨先承購，並未如同法第一百零四條第二項後段設
      有出賣人未通知優先購買權人而與第三人訂立買賣契約者
      ，其契約不得對抗優先購買權人之明文。故該條項規定之
      優先承購權係指他共有人於共有人出賣共有土地或建築改
      良物時，對於該共有人有請求以同樣條件訂立買賣契約之
      權而言，倘共有人違反法律規定將應有部分賣與他人已依
      法取得所有權時，他共有人不得主張該買賣為無效而塗銷
      其依法所為之登記（參見最高法院65年台上字第853 號判
      例要旨）。是公同共有人之優先承買權僅有債權效力，本
      件公同共有人即被告丑○○雖對系爭第4 、5 份買賣契約
      主張優先承買，亦僅係對被告天○○○、戌○○○有訂約
      請求權，是本件並不因公同共有人即被告丑○○主張優先
      承買權，而當然使系爭第4 、5 份買賣契約無效或不存在
      。故被告此部分之抗辯亦不足採信。
  九、綜上所述，本件原告基於買賣契約法律關係，請求判決確
      認原告與被告天○○○就如附表一所示之不動產權利範圍
      公同共有一分之一有買賣關係存在。及確認原告與被告戌
      ○○○就如附表一所示之不動產權利範圍公同共有一分之
      一有買賣關係存在。為有理由，應予准許，至於逾此部分
      之請求為無理由，應予駁回。
  十、本件如下爭執點「系爭第2 、3 份買賣契約是否附有解除
      條件」、「系爭第2 、3 份買賣契約是否因被告即公同共
      有人丑○○行使優先承買權而不存在。」，已因契約效力
      不及於其他被告（即前揭辰○○○等四人、巳○○○等四
      人、寅○○等四人），自無再加以說明之必要，併予敘明
      。
  十一、本件事證已臻明確，兩造其餘攻擊防禦方法及其他未經
        援用之證據，經斟酌尚無礙於本院前述之認定，無一一
        論究之必要。
參、結論：本件原告之訴一部為有理由，一部為無理由，爰依民
    事訴訟法第79條，判決如主文。
中    華    民    國    96    年     6     月    21   日
                       民事第一庭法　官　吳爭奇
附表一：
┌──┬─────────┬──┬─────┬─────┐
│編號│土地座落          │地目│面積（㎡）│權利範圍  │
├──┼─────────┼──┼─────┼─────┤
│１  │桃園縣龍潭鄉四方林│旱  │3,704㎡   │公同共有一│
│    │段四方林小段第136 │    │          │分之一    │
│    │地號              │    │          │          │
├──┼─────────┼──┼─────┼─────┤
│２  │桃園縣龍潭鄉四方林│旱  │4,335㎡   │公同共有一│
│    │段四方林小段第258-│    │          │分之一    │
│    │1地號             │    │          │          │
├──┼─────────┼──┼─────┼─────┤
│３  │桃園縣龍潭鄉○○段│旱  │40.05㎡   │公同共有一│
│    │787地號           │    │          │分之一    │
└──┴─────────┴──┴─────┴─────┘
上為正本係照原本作成。
如對本判決上訴，須於判決送達後20日內向本院提出上訴狀。
中　  華　　民　　國　　96　　年　 　6  　 月　　22 　日
                                 書記官 　梁麗雲
